Inventaris van het archief van het bestuur van het Centraal Bureau Rijvaardigheidsbewijzen (CBR) en zijn taakvoorgangers (1926-1999)
Nationaal Archief, Den Haag
Centraal Bureau Rijvaardigheid - Bestuursarchief
CBR - Bestuursarchief
oudste stuk - jongste stuk: 1926-1999
P92
358 inventarisnummer(s); 11,80 meter
Normale geschreven, getypte en gedrukte documenten, geen bijzondere handschriften.
Nationaal Archief, Den Haag
Centraal Bureau voor de afgifte van Bewijsstukken van Rijvaardigheid; Centraal Bureau voor de afgifte van Rijvaardigheidsbewijzen; Centraal Bureau Rijvaardigheidsbewijzen,, 1969-1999
De dossiers bevatten informatie over de vorming en evaluatie van het beleid omtrent het beoordelen van de geschiktheid van personen voor het besturen van motorrijtuigen in Nederland. Het archief begint kort na de wijziging van de Motor- en Rijwielwet in 1924. Het archief maakt duidelijk hoe het Centraal Bureau voor de afgifte van Bewijsstukken van Rijvaardigheid, uiteindelijk het Centraal Bureau Rijvaardigheidsbewijzen, begon als een particuliere organisatie en uitgroeide tot een stichting met een overheidstaak. Voorts wordt uit het archief duidelijk hoe, naarmate de twintigste eeuw vorderde, van overheidswege steeds meer waarde werd gehecht aan veilig gemotoriseerd verkeer, waardoor het belang van het Centraal Bureau Rijvaardigheidsbewijzen in de maatschappij steeds groter werd.
Archiefvorming
Geschiedenis van de archiefvormer
Oprichting en organisatie
In 1905 werd de Motor- en Rijwielwet ingevoerd. Deze wet voorzag in het verstrekken van rijvaardigheidsbewijzen door de Commissarissen der Koningin in de provincies. Een voorafgaand onderzoek naar de rijbekwaamheid was echter niet verplicht. In 1924 werd de wet gewijzigd, en werd bepaald dat eerst een degelijk onderzoek zou moeten plaatsvinden alvorens een rijbewijs zou worden verstrekt. Dit werd nader uitgewerkt in het Motor- en Rijwielreglement 1927. Dit reglement verschafte de minister het recht om machtigingen tot het afgeven van rijvaardigheidsbewijzen te verstrekken aan particuliere organisaties, namelijk de vier destijds bestaande wegenbonden: de Algemeene Nederlandsche Wielrijdersbond (ANWB), de Koninklijke Nederlandsche Automobiel Club (KNAC), de Koninklijke Nederlandsche Motorrijders Vereeniging (KNMV) en de Bond van Bedrijfsautohouders in Nederland (BBN). Deze vier bonden richtten op hun beurt per 1 september 1927 het Centraal Bureau voor de afgifte van Bewijsstukken van Rijvaardigheid (CBBR) op, later hernoemd tot het Centraal Bureau voor de afgifte van Rijvaardigheidsbewijzen, en uiteindelijk hernoemd tot het Centraal Bureau Rijvaardigheidsbewijzen (CBR). De bonden bleven de gemachtigde partijen, maar belastten daarmee het CBBR. Per 11 oktober 1955 trok de minister de machtiging van de Bond voor Bedrijfsautoverkeer in Nederland (BBN) in, waardoor er nog drie bonden overbleven.
Tot 1959 bezat het CBR geen rechtspersoonlijkheid en kon daarom geen rechtshandelingen verrichten. Op 2 januari 1959 werd de stichtingsakte gepasseerd voor de notaris. Hiermee verkreeg het CBR rechtspersoonlijkheid en kon het overeenkomsten aangaan met derden. Tot 1 maart 1969 berustte de machtiging tot het verstrekken van rijvaardigheidsbewijzen bij de drie bonden, per die datum werd de machtiging uitsluitend verleend aan het CBR. In de praktijk was dit slechts een formaliteit, aangezien de praktische afhandeling van rijvaardigheidstoetsing reeds bij het CBR berustte. De leden van het stichtingsbestuur werden voor een periode van vijf jaar benoemd door de minister, dit op voordracht van de wegenbonden. De voorzitter van het bestuur werd eveneens door de minister benoemd, echter op voordracht van het bestuur. Tevens kende het bestuur een vertegenwoordiger van de minister.
Met het verstrijken van de jaren nam het aantal examenaanvragen gestaag toe tot maar liefst 900.000 in 1966, een record destijds. Teneinde de stijgende aanvragen het hoofd te bieden, werd in 1965 voor het eerst een computer in gebruik genomen voor de administratie.
Organisatie: Commissie van Toezicht, Stichtingsbestuur
In de eerste decennia na de oprichting van het Bureau bestond het bestuur uit de Commissie van Toezicht. Deze commissie was samengesteld uit vertegenwoordigers van de bonden die het CBR hadden opgericht. De commissie was belast met de algemene leiding van het bureau, alsmede met het nemen van alle besluiten en maatregelen ten aanzien van de machtiging(en) tot het verstrekken van rijvaardigheidsbewijzen van de bonden, en met het regelen van de financiële aansprakelijkheid van de bonden voor de goede werking van het bureau. De Commissie van Toezicht ging verder over de benoeming van de directeur, het hoofd van de buitendienst, de adviseurs (vergelijkbaar met de hedendaagse examinatoren) en de accountant en besliste over de interne huishouding van het bureau. Tevens benoemde de Commissie van Toezicht de Administratieve Commissie en de Technische Commissie, al dan niet uit haar midden. Nadat het CBR in 1959 een stichting werd, werd de Commissie van Toezicht hernoemd naar het Stichtingsbestuur: een andere naam, hetzelfde takenpakket.
Organisatie: Administratieve Commissie
De Administratieve Commissie was speciaal belast met de werking van de interne dienst van het bureau en met aangelegenheden van financiële aard. De Commissie van Toezicht kon na overeenstemming met de directeur bepaalde taken delegeren aan de Administratieve Commissie. De Administratieve Commissie legde verantwoording af aan de Commissie van Toezicht.
Organisatie: Technische Commissie
De Technische Commissie was speciaal belast met het ‘ontwerpen, controleren en opstellen van bepalingen en voorschriften betrekking hebbende op de buitendienst van het Bureau en in het algemeen van die, welke van technische aard zijn.’ Onder aangelegenheden van technische aard werd verstaan: instructies voor adviseurs, de aan de examenkandidaten toe te zenden bescheiden, de samenstelling van de regiokringen in het land en toe te kennen vergoedingen aan adviseurs. De Commissie van Toezicht kon bepaalde taken delegeren aan de Technische Commissie.
Organisatie: de Directeur
De directeur was belast met de dagelijkse leiding van het CBR en was verantwoording daaromtrent verschuldigd aan de Commissie van Toezicht. Hij voerde de beslissingen uit die door de Commissie van Toezicht werden genomen, voor zover deze onder zijn werkgebied vielen. De Directeur woonde de vergaderingen van de Commissie van Toezicht en de overige commissies bij, zonder daar echter lid van te zijn. Hij ontwerp echter wel de vergaderagenda’s voor de Commissie van Toezicht, en notuleerde de vergaderingen. Taken in het kader van de dagelijkse leiding van het bureau waren onder meer het opstellen van begrotingen, het zorg dragen voor de correspondentie van het bureau, en het opstellen van overzichten van adviseurs en de door hen afgenomen examens en afkeuringspercentages. Ook klachtenafhandeling ten aanzien van de werkwijze van het bureau en de adviseurs vielen onder zijn takenpakket, alsmede de controle van de accountant.
Het bestuur, de Administratieve Commissie, de Technische Commissie en de directeur waren functionarissen/functies die betrekking hadden op de gehele organisatie. Verder was het CBR opgedeeld in een aantal afdelingen met ieder een specifieke functie. Zo was de geneeskundige een specifieke functionaris binnen de organisaties, en waren er onder andere de buitendienst, die ging over de praktische organisatie van de rijexamens, en de binnendienst die ging over administratieve aangelegenheden.
Adviseurs en examinatoren
Toen het CBR in 1927 werd opgericht, werd er geen aandacht besteed aan de nadere scholing van adviseurs, de voorlopers van de hedendaagse examinatoren. Selectie van adviseurs vond slechts plaats op basis van de goede naam en faam van de betreffende personen, veelal op basis van adviezen door burgemeesters. De kwaliteit van de adviseurs was dan ook meer dan eens onderwerp van discussie: ‘van een adviseur in Sas van Gent werd verteld dat hij proefritten afnam na het drinken van 20 tot 30 glazen bier. Geen maatregelen, want zoals een bestuurder van het Bureau opmerkte: “Dat zegt niet zo heel veel, want de bevolking aldaar drinkt over het algemeen zeer veel alcoholische dranken.”’ Met het verstrijken van de jaren werden er maatregelen genomen om de kwaliteit van de adviseurs te bevorderen. Daartoe werd in 1954 de eerste adviseur in vaste dienst genomen. In de grote steden was het adviseurschap al praktisch uitgegroeid tot een (nagenoeg) voltijdse bezigheid, waarmee het idee van een deeltijdse aangelegenheid verdween. Tevens werd in 1954 bepaald dat adviseurs minimaal 30 jaar oud moesten zijn. Per 1 januari 1961 werden adviseurs examinatoren, omdat zij de bevoegdheid kregen om direct de volledige uitslag van het rijvaardigheidsexamen mee te delen aan de kandidaten. Hiermee werd de adviseur in zijn deskundigheid en objectiviteit bevestigd. De selectiecriteria waren dan ook fors aangescherpt ten opzichte van vroeger jaren. Inmiddels moesten aspirant-examinatoren aan vele vereisten voldoen, een uitgebreid gesprek voeren met een rayoninspecteur, een psychologisch onderzoek ondergaan, een examen afleggen ten aanzien van verkeerswetgeving en autotechniek, circa 200 rijexamens meemaken met een mentor en na begeleiding zelfstandig tien examens afnemen.
Medische geschiktheid
Gelijktijdig met de ontwikkeling van de toetsing van de rijvaardigheid, werden er in toenemende mate eisen gesteld aan de medische geschiktheid. In de eerste jaren had het bureau geen inspraak in de medische keuring van kandidaten. Geneeskundige verklaring werden opgesteld door artsen zonder tussenkomst van het bureau. Wel werd per 1 januari 1931 door de Commissie van Toezicht aan artsen die tevens als adviseur optraden, verboden om hun ‘eigen’ kandidaten te keuren. Met de invoering van de Wegenverkeerswet per 1 januari 1951 kwam echter verandering in de medische keuring. Volgens de nieuwe wet werd door de minister van Verkeer en Waterstaat een geneeskundige aangewezen die verbonden werd aan het CBR. Deze toetste de lichamelijke en geestelijke geschiktheid van de bestuurder van een motorrijtuig. Geleidelijk aan namen ook de mogelijkheden voor gehandicapten om een rijbewijs te halen toe. Aanvankelijk waren de adviseurs kritisch, die meenden louter te moeten kijken naar de rijvaardigheid strikt met betrekking tot de voertuigbediening. De Commissie van Toezicht nam dit standpunt over; het waren immers de provinciale griffies die het geneeskundig rapport met betrekking tot een kandidaat in handen kregen. Na 1950 ging de eigen verklaring van de examenkandidaat een belangrijkere rol innemen en werd het geneeskundig onderzoek afgeschaft. Het CBR faciliteerde gehandicapten in toenemende mate bij het behalen van een rijbewijs. Daartoe werd de afdeling Aanpassingen opgericht, die in nauwe samenwerking met de geneeskundige van het CBR aanpassingen in de automobiel kon verzorgen.
Rijscholen
Zo snel als het CBBR vanuit het niets moest ontstaan, zo ontstond ook in hoog tempo een groot aantal rijscholen van wisselende kwaliteit. De Commissie van Toezicht had van meet af aan haar bedenkingen bij deze ontwikkeling. In 1933 begon de KNAC en later de ANWB met het verstrekken van diploma’s aan rijscholen teneinde de kwaliteit te bevorderen. Ook de Commissie van Toezicht kwam met een saneringsplan. De Minister van Verkeer en Waterstaat maakte echter bezwaar tegen deze plannen, zo schreef hij: ‘Het CBR is uitsluitend een examenbureau en voor uitbreiding van de taak van de Commissie van Toezicht voel ik niets. Toezicht op het werk der chauffeursscholen behoort staatswerk te zijn.’ Uiteindelijk moest er maar liefst tot 1975 worden gewacht op enige planmatige sanering onder de rijscholen. Uiteraard waren er ook rijscholen van behoorlijke kwaliteit, zoals bleek uit het feit dat in 1964 de eerste rijschoolhouder als examinator werd aangesteld. Dit aantal nam geleidelijk aan toe. Ondanks de kritiek op het systeem van de rijscholen was de verhouding tussen het CBR en de scholen in het algemeen goed. Regelmatig overleg vond plaats met de Commissie van Overleg Autorijscholen (COA).
Herijking van het takenpakket: de Commissie-Barkhof
In de jaren ’80 deed zich het volgende vraagstuk voor: moest het CBR zich uitsluitend ‘bezighouden met de uitvoering van de taak omschreven in de machtiging uit 1969 van de Minister van Verkeer en Waterstaat of kon het – mede op basis van de in het apparaat aanwezige kennis en ervaring’ - ook openbaar standpunten innemen ten aanzien van het rij-examen en daarmee samenhangende onderwerpen?’ Ten grondslag aan deze vraagstelling lag onduidelijkheid over verantwoordelijkheid en bevoegdheden van het bestuur en zijn vaste commissies, en in relatie daarmee die van de directie. De beantwoording van het vraagstuk hing samen met de (veronderstelde) autonomie van het CBR. Teneinde deze vraagstukken te beantwoorden, werd door en uit het stichtingsbestuur van het CBR een commissie ad-hoc onder leiding van ir. J. Barkhof, secretaris van het stichtingsbestuur, ingesteld. Deze commissie stelde zichzelf de volgende vragen: ‘in welke mate verhoudt de interpretatie van de overheid van de machtiging van de minister de dato 28 januari 1969 zich tot de autonome positie van het stichtingsbestuur CBR?; in welke mate kan het CBR zich een vrije meningsuiting veroorloven?; op welke wijze kan de doelstelling van het CBR nader worden ingevuld?; op welke wijze kan de afbakening met betrekking tot verantwoordelijkheden en bevoegdheden tussen stichtingsbestuur en directie worden geconcretiseerd?; welke functies dienen de vaste commissies van het bestuur te hebben? En tot slot: welke voorwaarden dient het bestuur aan zichzelf te stellen om effectief te kunnen functioneren?’ Conclusies/aanbevelingen van de Commissie-Barkhof waren als volgt: een beperkte overheidsbemoeienis uitsluitend betreffende de hoofdlijnen van het gevoerde beleid, goedkeuring van examentarieven, richtlijnen ten aanzien van de doorlooptijd van examenaanvragen en het aangeven van kwaliteitsnormen voor het rijvaardigheidsexamen. Voorts werd aanbevolen om het bestuur van het CBR zich te laten beperken tot beleid op hoofdlijnen,
Decentralisatie en centralisatie
In 1988 werd besloten tot decentralisatie van het CBR. De oorspronkelijke bestuursstructuur met de Administratieve Commissie en de Technische Commissie werd hierbij verlaten. Het Bureau werd opgedeeld in vijf regio’s, namelijk: Amsterdam, Arnhem, Assen, Eindhoven en Rijswijk. Er was sprake van een regio- en divisiestructuur, waarbij elke geleding een eigen stafafdeling had.
Overzicht van geraadpleegde bronnen:
Bremer, M. (samenstelling), 50 jaar CBR, Rijswijk, 1977
Centraal Bureau Rijvaardigheidsbewijzen, 75 jaar veilig op weg: Centraal Bureau Rijvaardigheidsbewijzen 1927-2002, Rijswijk, 2002.
Diepstraten, J. i.s.m. J. van Elderen en P. Weijenberg, Overstuur, Den Haag, 1987
Geschiedenis van het archiefbeheer
Het archief vangt aan in 1926, vlak vóór de oprichting van het CBBR, en eindigt vlak voor de millennium- en eeuwwisseling (2000). Over eerdere beheersmatige handelingen met betrekking tot het archief bleek bij aanvang van de bewerking niets bekend bij de archiefvormer. In ieder geval is bekend dat de directeur de agenda’s ontwierp voor de Commissie van Toezicht, later het Stichtingsbestuur. Voorts notuleerde hij ook de vergaderingen van deze organen. Waarschijnlijk werd het archief dan ook door de directeur en diens medewerkers beheerd.
De verwerving van het archief
Het archief is in 2019 door het Centraal Bureau Rijvaardigheidsbewijzen overgebracht naar het Nationaal Archief, krachtens art. 12 van de Archiefwet 1995.
Inhoud en structuur van het archief
Inhoud
De dossiers bevatten informatie over het landelijk beleid omtrent het afnemen van rijvaardigheidsexamens voor het besturen van gemotoriseerde voertuigen in Nederland. Het archief bevat een groot aantal agenda’s, notulen en vergaderstukken van het bestuur van de archiefvormer, alsmede veel beleidsmatige nota’s.
Selectie en vernietiging
Selectie van het archief heeft plaatsgevonden met behulp van de Selectielijst voor het Centraal Bureau Rijvaardigheidsbewijzen (CBR) over de periode vanaf 1927, Staatscourant 44311 d.d. 9 december 2015. Bij aanvang was de omvang van het archief ruim twintig strekkende meter. Na toepassing van de selectielijst bleef er 11,25 meter over, exclusief twee platte dozen met archiefbestanden van een bijzonder formaat. Een groot gedeelte van de vernietigde stukken betrof dubbele stukken.
Aanvullingen
Het archief wordt voortgezet vanaf het jaar 2000. De stukken uit deze periode worden in een later stadium als toevoeging overgebracht.
Ordening van het archief
Het archief is geordend overeenkomstig de organisatiestructuur van de archiefvormer. Het archief bestaat uit een aantal hoofdrubrieken volgens organisatorische geledingen, waarbinnen de archiefstukken van algemeen naar bijzonder, vervolgens chronologisch zijn geordend.
Aanwijzingen voor de gebruiker
Openbaarheidsbeperkingen
Volledig openbaar.
Materiële beperkingen
Het archief kent geen beperkingen voor het raadplegen van stukken als gevolg van slechte materiële staat.
Andere toegang
Aanvraaginstructie
Openbare archiefstukken kunnen online worden aangevraagd en gereserveerd. U kunt dit ook via de terminals in de studiezaal van het Nationaal Archief doen. Om te kunnen reserveren dient u de volgende stappen te volgen:
Creëer een account of log in.
Selecteer in de archiefinventaris een archiefstuk.
Klik op ‘Reserveer’ en kies een tijdstip van inzage.
Verwant materiaal
Beschikbaarheid van kopieën
Inventarisnummers van dit archief zijn niet in kopievorm beschikbaar
Afgescheiden archiefmateriaal
Verwante archieven
2.16.86.05: Ministerie van Verkeer en Waterstaat, Juridische en Economische Zaken (periode 1944-1957)
2.02.31: Nationale Ombudsman (periode 1981-1996)
2.16.22.02: Ministerie van Verkeer en Waterstaat, Waterstaatsrecht (periode 1930-1949)
2.15.36: Gezondheidsraad (periode 1957-1990)
2.16.108: Ministerie van Verkeer en Waterstaat, Directoraat-Generaal Verkeer en Vervoer (periode 1980-1985)
2.15.5295: Ministerie van Sociale Zaken en Werkgelegenheid, Arbeidsovereenkomsten (periode 1945-1994)
2.16.11: Raad van de Waterstaat (periode 1892-1992)
2.15.47: Ministerie van Sociale Zaken en Werkgelegenheid, Directoraat-Generaal Algemene Arbeidsaangelegenheden (periode 1980-1994)
2.19.185: Vereniging Nederlandse Gemeenten (periode 1912-1989)
2.15.104: Ministerie van Sociale Zaken en Werkgelegenheid, Bureau Secretaris-Generaal (periode 1994-2005)
2.06.057: Commissie Bedrijfsregelingen (periode 1949-1958)
2.19.197: Vereniging Veilig Verkeer Nederland (periode 1932-2002)
2.16.134: Rijksdienst voor het Wegverkeer, Typegoedkeuringen (periode 1951-1996)
Beschrijving van de series en archiefbestanddelen
- Commissie van toezicht, stichtingsbestuur, A
  - Stukken niet naar inhoud beschreven, A.1.
    - ‘Besluitenboek’, besluiten van de Motorcommissie, later de Commissie van Toezicht, alfabetisch op onderwerp geordend, 1926-1935 [ca.]; 1; 1 deel
    - ‘Besluitenboek’, besluiten van de Commissie van Toezicht, later het Stichtingsbestuur, 1938-1974; 2; 1 deel
    - Agenda’s, notulen, besluitenlijsten en vergaderstukken van de Commissie van Toezicht, 1926-1960; 3-41; 13 omslagen en 25 pakken
      - 1926-1928, 3; 1 omslag
      - 1929-1931, 4; 1 omslag
      - 1932-1933, 5; 1 omslag
      - 1934, 6; 1 omslag
      - 1935, 7; 1 omslag
      - 1936, 8; 1 omslag
      - 1937, 9; 1 omslag
      - 1936-1937, 10; 1 omslag
        Geheime vergaderingen
      - 1937-1940, 11; 1 omslag
        Vertrouwelijke notulen
      - 1938, 12; 1 pak
      - 1939, 13; 1 pak
      - 1940, 14; 1 pak
      - 1941, 15; 1 omslag
      - 1942, 16; 1 omslag
      - 1943, 17; 1 omslag
      - 1944, 18; 1 omslag
      - 1945, 19; 1 omslag
      - 1946, 20; 1 pak
      - 1947, 21; 1 pak
      - 1948, 22; 1 omslag
      - 1949, 23; 1 omslag
      - 1950, 24; 1 omslag
      - 1951, 25; 1 pak
      - 1952, 26; 1 pak
      - 1953-01-01- 1953-11-30, 27; 1 pak
      - 1953, bijlagen, 28; 1 pak
      - 1954-01-01- 1954-08-31, 29; 1 pak
      - 1954-09-01- 1954-10-31, 30; 1 pak
      - 1955-01-01- 1955-04-30, 31; 1 pak
      - 1955-06-01- 1955-11-30, 32; 1 pak
      - 1956-01-01- 1955-11-30, 33; 1 pak
      - 1956, bijlagen 1, 34; 1 pak
      - 1956, bijlagen 2, 35; 1 pak
      - 1956, bijlagen 3, 36; 1 pak
      - 1957-02-01- 1957-04-30, 37; 1 pak
      - 1957-05-01- 1957-11-30, 38; 1 pak
      - 1958-01-01- 1958-05-31, 39; 1 pak
      - 1958-06-01- 1958-11-30, 40; 1 pak
      - 1959-1960-01-14, 41; 1 pak
    - Notulen van de gewestelijke vergaderingen, 1934-1935; 42; 1 omslag
    - Agenda’s, notulen, besluitenlijsten en vergaderstukken van het stichtingsbestuur, 1960-1987; 43-89; 1 omslag en 46 pakken
      - 1960-01-26- 1960-11-30, 43; 1 pak
      - 1961-01-01- 1961-05-31, 44; 1 pak
      - 1961-06-01- 1961-11-30, 45; 1 pak
      - 1962-01-01- 1962-06-30, 46; 1 pak
      - 1962-06-01- 1962-11-30, 47; 1 pak
      - 1963-01-01- 1963-07-31, 48; 1 pak
      - 1963-09-01- 1963-11-30, 49; 1 pak
      - 1964-01-01- 1964-11-30, 50; 1 pak
      - 1965-01-01- 1965-11-30, 51; 1 pak
      - 1966-01-01- 1966-11-30, 52; 1 omslag
      - 1967-01-01- 1967-11-30, 53; 1 pak
      - 1968-01-01- 1968-11-30, 54; 1 pak
      - 1969-01-01- 1969-11-30, 55; 1 pak
      - 1970-01-01- 1970-11-30, 56; 1 pak
      - 1971-01-01- 1971-11-30, 57; 1 pak
      - 1972-01-01- 1972-11-30, 58; 1 pak
      - 1973-01-01- 1973-11-30, 59; 1 pak
      - 1974-01-01- 1974-11-30, 60; 1 pak
      - 1975-01-01- 1975-11-30, 61; 1 pak
      - 1976-01-01- 1976-09-30, 62; 1 pak
      - 1976-10-01- 1976-12-31, 63; 1 pak
      - 1977-01-01- 1977-06-30, 64; 1 pak
      - 1977-07-01- 1977-11-30, 65; 1 pak
      - 1978-01-01- 1978-06-30, 66; 1 pak
      - 1978-07-01- 1978-11-30, 67; 1 pak
      - 1979-01-01- 1979-06-30, 68; 1 pak
      - 1979-08-01- 1979-11-30, 69; 1 pak
      - 1980-01-01- 1980-11-30, 70; 1 pak
      - 1981-01-01- 1981-06-30, 71; 1 pak
      - 1981-08-01- 1981-11-30, 72; 1 pak
      - 1982-01-01- 1982-06-30, 73; 1 pak
      - 1982-08-01- 1982-12-31, 74; 1 pak
      - 1983-01-01- 1983-03-31, 75; 1 pak
      - 1083-04-01- 1983-05-31, 76; 1 pak
      - 1983-06-01- 1983-09-30, 77; 1 pak
      - 1983-10-01- 1983-11-30, 78; 1 pak
      - 1984-01-01- 1984-02-29, 79; 1 pak
      - 1984-03-01- 1984-04-30, 80; 1 pak
      - 1984-05-01- 1984-09-30, 81; 1 pak
      - 1984-10-01- 1984-12-31, 82; 1 pak
      - 1985-01-01- 1985-04-30, 83; 1 pak
      - 1985-05-01- 1985-09-30, 84; 1 pak
      - 1985-10-01- 1985-12-31, 85; 1 pak
      - 1986-01-01- 1986-04-30, 86; 1 pak
      - 1986-05-01- 1986-06-30, 87; 1 pak
      - 1986-08-01- 1986-11-30, 88; 1 pak
      - 1987-01-01- 1987-04-30, 89; 1 pak
    - Bestuursstukken en correspondentie van het bestuur van de Stichting Centraal Bureau Rijvaardigheidsbewijzen, 1983-1989; 90-97; 8 pakken
      - 1983-07-01- 1984-12-31, 90; 1 pak
      - 1985-01-01- 1985-07-31, 91; 1 pak
      - 1985-08-01- 1986-07-31, 92; 1 pak
      - 1987-05-21- 1987-08-27, 93; 1 pak
      - 1987-10-01- 1988-02-25, 94; 1 pak
      - 1988-03-31- 1988-05-26, 95; 1 pak
      - 1989-01-26- 1989-04-27, 96; 1 pak
      - 1989-06-29- 1989-10-18, 97; 1 pak
    - Stukken behorende bij het bilateraal overleg tussen het stichtingsbestuur en het Ministerie van Verkeer en Waterstaat, 1965-1976; 98; 1 omslag
    - Correspondentie tussen het stichtingsbestuur en het Ministerie van Verkeer en Waterstaat, 1954-1964, 1984-1986; 99-101; 3 pakken
      - 1954-1964, 99; 1 pak
      - 1984- 1985-05-31, 100; 1 pak
      - 1985-06-01- 1986, 101; 1 pak
    - Jaarverslagen, 1931, 1936-1943; 102-110; 9 omslagen
      De jaarverslagen werden gepubliceerd in het verslagjaar.
      - 1931, 102; 1 omslag
      - 1936, 103; 1 omslag
      - 1937, 104; 1 omslag
      - 1938, 105; 1 omslag
      - 1939, 106; 1 omslag